臺灣高等法院高雄分院民事判決
111年度勞上易字第194號
上  訴  人  台灣中油股份有限公司

法定代理人  李順欽  
訴訟代理人  林昱璿  
            鄧振榮  
被 上訴 人  林正忠  
            蔡政宏  
            鄭國安  
            方正貴  
            李竟勛  
            鄭再峯  
            蘇明山  
            童華仁  
共      同
訴訟代理人  張弘康律師
上列當事人間請求給付退休金差額事件，上訴人對於中華民國11
1年5月18日臺灣橋頭地方法院111年度勞訴字第109號第一審判決
提起上訴，本院於111年8月10日言詞辯論終結，判決如下：
    主      文
上訴駁回。
第二審訴訟費用由上訴人負擔。
    事實及理由
一、按第二審判決書內應記載之事實，得引用第一審判決。當事
    人提出新攻擊或防禦方法者，應併記載之。判決書內應記載
    之理由，如第二審關於攻擊或防禦方法之意見及法律上之意
    見與第一審判決相同者，得引用之；如有不同者，應另行記
    載。關於當事人提出新攻擊或防禦方法之意見，應併記載之
    ，民事訴訟法第454條第1項、第2項分別定有明文。本件兩
    造之聲明及陳述、不爭執事項與爭點、本院認定之事實與理
    由與第一審判決相同，均引用之。
二、本件兩造之聲明及就事實與法律之陳述，均引用原審判決記
    載。上訴人另辯稱：原判決未審酌夜點費（下稱系爭夜點費
    ）沿革、調整幅度及發放方式，其屬勉勵、恩惠性質，不具
    勞務對價性，而非屬勞動基準法（下稱勞基法）第2條第3 
    款所稱之工資。勞基法施行細則第10條第9款於民國94年6月
    15日修正時，刪除夜點費及誤餐費，則夜點費是否為工資應
    具體認定，原判決逕認夜點費為工資之一部，有違上開施行
    細則之修正意旨。況被上訴人前皆已知悉本件結清金平均工
    資之計算悉依經濟部所屬事業機構列入平均工資之給與項目
    表辦理，其等既願簽署協議書，同意上開平均工資計算方式
    ，顯見雙方就結清金不含夜點費已有合意，不容事後再為相
    反之主張等語。
三、本院之判斷：
  ㈠本院認上訴人之上訴為無理由，除後述部分外，餘引用原判
    決之記載。
  ㈡至上訴人雖以前詞為辯。惟查：
　⒈夜間工作違反人體正常之生理時鐘，可能導致勞工作息不正
    常、疲倦程度增加，進而影響勞工家庭生活、健康狀態，屬
    危險工時，足以推知勞工普遍不願在此危險工時之時段服勤
    。況就雇主而言，如廠場作業能採取日夜輪班制，亦有助於
    充分利用既有設備及產能而獲得較多利益。從而，相較於日
    班勞工，雇主對於輪值大夜班、小夜班之勞工，自需支出較
    高之薪資，始為衡平。又系爭夜點費既為輪值大夜班、小夜
    班之勞工所獨有，並係以勞工實際輪值工時為計算基準，顯
    與勞工提供勞務間有密切關連性，足認系爭夜點費具有勞務
    對價性，制度上亦具有經常性給付性質，自應屬工資之一部
    分，自得將夜點費併予計入平均工資之範圍。
  ⒉94年6月14日修正勞基法施行細則第10條第9款當時，係認事
    業單位將具有工資性質之「輪班津貼」或「夜勤津貼」，改
    以「夜點費」或「誤餐費」名義發放，滋生困擾，因而修法
    刪除上開條款之「夜點費」或「誤餐費」規定，至於事業單
    位仍有以「夜點費」或「誤餐費」發放者，則依勞基法第2
    條第3款及令釋理由所列原則，為個案認定，並未否定夜點
    費屬於工資之性質。又系爭夜點費既經本院個案認定具制度
    上經常性及勞務對價性，業如前述，上訴人辯稱原審未說明
    個案認定過程，亦非可採。
  ⒊末查被上訴人所簽署之年資結清協議書第1、2條約定「依勞
    工退休金條例第11條第3項規定，結清舊制年資之標準不得
    低於勞動基準法第55條及第84條之2規定之退休金標準」、
    「結清舊制之年資採計、基數計算方式，悉依據『經濟部所
    屬事業人員退休撫卹及資遣辦法』及勞動基準法等相關規定
    辦理。平均工資之計算悉依據行政院82年12月15日台82經44
    010號函核定『經濟部所屬事業機構列入計算平均工資之給與
    項目表』之規定辦理；…。」（見原審卷第93頁至第110頁）
    ，足見系爭協議固約定平均工資之計算應依據系爭項目表，
    惟亦約明上訴人結清舊制年資之標準不得低於勞基法第55條
    及第84條之2規定，兩造並依此內容達成合意，則上訴人即
    負有至少依勞基法第55條、第84條之2規定與被上訴人結清
    退休金之義務，而夜點費既經認定屬工資，被上訴人主張夜
    點費應算入平均工資計算退休金，應認有據。
四、綜上所述，被上訴人依勞基法第55條、第84條之2、台灣省
    工廠工人退休規則第9條第1款、第10條及等規定，請求上訴
    人給付各如原判決附表「應補發退休金」欄所示之金額，及
    自原判決附表「利息起算日」欄所示之日起至清償日止，按
    週年利率5%計算之利息，為有理由，應予准許。原審判命上
    訴人如數給付，並無違誤。上訴意旨指摘原判決不當，求予
    廢棄改判，為無理由，應予駁回。
五、據上論結，本件上訴為無理由，爰判決如主文。
中　　華　　民　　國　　111 　年　　8 　　月　　31　　日
                        勞動法庭
                              審判長法官  蘇姿月
                              法      官  郭宜芳
                              法      官  劉傑民
以上正本證明與原本無異。
本件不得上訴。
中　　華　　民　　國　　111 　年　　8 　　月　　31　　日
                              書  記  官  林家煜